臺灣板橋地方法院刑事判決　　　　　　　　　　　　　九十一年度訴字第二○六號
　　公　訴　人　臺灣板橋地方法院檢察署檢察官
　　被　　　告　李精
右列被告因違反槍砲彈藥刀械管制條例案件，經檢察官提起公訴（八十九年度偵字第
一六九八九號），本院判決如左：
    主      文
乙○○未經許可，持有彈藥之主要組成零件，處有期徒刑玖月，併科罰金新臺幣肆萬
伍仟元，罰金如易服勞役，以新臺幣玖佰元即銀元參佰元折算壹日。
扣案直徑八釐米具殺傷力之土造子彈壹顆、口徑十二ＧＡＵＧＥ之制式霰彈貳顆及制
式圓扁狀火藥壹包，均沒收。
    事      實
一、乙○○未經許可，自民國八十九年六月二十八日晚間十一時三十分許前不詳日時
    起，在臺北縣三重市○○路○段十五巷二十九號六樓住處（加蓋於為五樓樓頂）
    ，持有直徑八釐米具殺傷力之土造子彈二顆（放在門口鞋櫃下方之鞋盒內）、口
    徑十二ＧＡＵＧＥ之制式霰彈二顆及制式圓扁狀火藥一包（以上均放在門外水塔
    上）；迨至八十九年六月二十八日晚間十一時三十分許，經警持票搜索前開處所
    而查獲，並扣得前開子彈及火藥（其中八釐米土造子彈一顆因試射耗損）。
二、案經臺北市政府警察局中山分局移送臺灣板橋地方法院檢察署檢察官偵查起訴。
    理      由
一、訊之被告乙○○不諱為警持票在前開處所搜得子彈及火藥之事實，惟矢口否認有
    何犯行，辯稱：被查獲扣案之子彈及火藥皆為友人甲○○所放置者，伊全然不知
    情。第查：
    （一）關於扣案子彈及火藥分別自其住處門口鞋櫃下方之鞋盒及門外水塔上被搜
          出扣案等情，固據被告於警局初訊時供述明確（見八十九年度偵字第一二
          三七三號偵查卷第五頁及該頁反面），核與證人即實施搜索警員彭根良結
          證所述相符（見八十九年度偵字第一六九八九號偵查卷第二十五頁反面）
          ，應可信實；然其來源，被告於警訊時供稱八釐米子彈二顆，乃因好奇而
          收藏，已忘記受贈於何人，其餘子彈及火藥為友人「阿鴻」於二週前或二
          個月前所寄放云云（見八十九年度偵字第一二三七三號偵查卷第五頁反面
          至第七頁），於偵查時又改稱水塔上之物品係友人甲○○自行尋找位置擺
          放者，伊以為是安非他命云云（見八十九年度偵字第一二三七三號偵查卷
          第三十一頁及該頁反面、第五十六頁及該頁反面），於本院審理時復謂本
          案的制式霰彈、土造子彈及火藥都是甲○○自行放在伊住處外之水塔上面
          ，甲○○何時將東西放在水塔上，伊完全不知云云（見本院九十一年三月
          十八日訊問筆錄），不僅前後所述情由不一，且所辯情節中關於物品起出
          位置之內容亦與事實未盡相符，已難採信，此外，證人甲○○於偵查中雖
          曾供證手槍等物係伊友人於八十九年六月二十一日寄交伊保管，伊無處可
          擺，只好寄放在被告處，而於當日晚間六、七時許直接攜往被告處放在水
          塔上，並告知被告，但未詳陳物品內容云云（見八十九年度偵字第一二三
          七三號偵查卷第三十一頁及該頁反面），於本院審理時則否認曾將霰彈、
          土造子彈及制式火藥等物品放在被告住處或交被告保管，證稱當初是伊指
          證被告，致使被告被查獲，結果在檢察官那裡卻又碰到被告，被告要伊擔
          下這個責任，實際上這些東西應該是被告的，被告指稱伊承認這些東西乃
          伊所有，與事實不符，蓋伊不可能去指證被告為伊寄藏伊自身非法持有之
          物品等語（見本院九十一年五月十三日審判筆錄），亦顯有前後供證扞格
          之瑕疵可指，且偵查中所稱擺放物品位置亦與物品實際起出位置部分不符
          ，尤非無疑，自亦不足資為有利於被告事實認定之論據，從而無論由被告
          之供述或證人甲○○之證言，均不足以認定被告有何受人寄託藏放扣案子
          彈及火藥之事實無訛；但由扣案物起出之處所，一在被告門口鞋櫃下之鞋
          盒內，一在被告住處門外水塔上，被告復供承該水塔僅供伊家人使用，所
          堆放物品皆為伊家人所有，平常伊亦將部分修理工具如電鑽及板手等物品
          放置在該處等語（見八十九年度偵字第一二三七三號偵查卷第六頁），可
          見扣案物起出處所均在被告管領範圍內而在被告實力支配之下無疑，其未
          經許可而持有扣案物品之事實，灼然至明。
    （二）扣案物品經送鑑驗結果，其中霰彈二顆，均係制式口徑十二ＧＡＵＧＥ之
          霰彈，八釐米子彈二顆，均係土造金屬彈殼加裝圓錐狀直徑約八釐米之土
          造金屬彈頭而成之土造子彈，經試射一顆，能擊發，認具殺傷力，火藥一
          包，認係制式圓扁狀火藥，有內政部警政署刑事警察局八十九年七月五日
          刑鑑字第八五一六一號鑑驗通知書及八十九年七月二十四日刑鑑字第九六
          四五一號鑑驗通知書等存卷可憑。
    綜上，被告否認犯行，辯稱不知有扣案物存在，無非避就卸責之詞，不足採信，
    被告犯行堪予認定，應依法論科。
二、按具殺傷力之土造子彈及制式霰彈胥屬槍砲彈藥刀械管制條例第四條第一項第二
    款所稱彈藥，制式圓扁狀火藥依內政部八十六年十一月二十四日臺（八六）內警
    字第八六七○六八三號公告，為槍砲彈藥刀械管制條例第四條第二項前段、第一
    項第二款所稱爆裂物之彈藥之主要組成零件，依槍砲彈藥刀械管制條例第五條規
    定，非經中央主管機關之許可，不得製造、販賣、運輸、轉讓、出租、出借、持
    有、寄藏或陳列，被告乙○○未經許可，持有彈藥及彈藥主要組成零件，係犯槍
    砲彈藥刀械管制條例第十二條第四項未經許可持有子彈罪及槍砲彈藥刀械管制條
    例第十三條第四項未經許可持有彈藥主要組成零件罪；公訴人認被告寄藏之，雖
    非無未洽，惟寄藏行為與持有行為之基本事實無異，處罰條款相同，自毋庸變更
    法條裁判之，附此敘明。被告以一持有行為觸犯前開二罪名，為想像競合犯，應
    依刑法第五十五條規定，從一較重之未經許可持有彈藥主要組成零件罪。爰審酌
    私槍之製造、持有及流通等，危害人身安全及社會秩序至鉅，而為國法懸為厲禁
    ，並經各類教育及傳媒宣導週知歷數十年，被告應無不知之理，詎其猶未經許可
    ，恣意持有子彈及火藥，藐視公共規範，欠缺守法觀念，甚為可訾，應予非難，
    兼衡其素行、持有子彈及火藥之數量不多，及犯罪後態度等一切情狀，量處如主
    文所示之刑，並諭知罰金部分易服勞役之折算標準，資為懲儆。
三、扣案直徑八釐米具殺傷力之土造子彈二顆、口徑十二ＧＡＵＧＥ之制式霰彈二顆
    及制式圓扁狀火藥一包，除其中直徑八釐米具殺傷力之土造子彈一顆經鑑驗試射
    （見前揭內政部警政署刑事警察局八十九年七月五日刑鑑字第八五一六一號鑑驗
    通知書），已擊發耗損，無何效用可言，亦失違禁物性質，毋庸沒收外，其餘物
    品，咸屬違禁物，不問為何人所有，均應依刑法第三十八條第一項第一款規定，
    併予宣告沒收。
據上論結，應依刑事訴訟法第二百九十九條第一項前段，槍砲彈藥刀械管制條例第十
二條第四項、第十三條第四項，刑法第十一條前段、第五十五條、第四十二條第二項
、第三十八條第一項第一款，罰金罰鍰提高標準條例第二條，現行法規所定貨幣單位
折算新臺幣條例第二條，判決如主文。
本案經檢察官陳盈錦到庭執行職務。
中      華      民國    九十一    年      五      月    二十七    日
                                  臺灣板橋地方法院刑事第六庭
                                      法  官  蔡  新  毅
右正本證明與原本無異。
如不服本判決，應於判決送達後十日內，向本院提出上訴狀，上訴於臺灣高等法院。
                                      書記官  謝  麗  秋
中      華      民      國    九十一    年      五      月    二十七    日
※附錄本案論罪科刑法條全文※
槍砲彈藥刀械管制條例第十二條：
未經許可，製造、販賣或運輸子彈者，處一年以上七年以下有期徒刑，併科新台幣五
百萬元以下罰金。
未經許可，轉讓、出租或出借子彈者，處六月以上五年以下有期徒刑，併科新台幣三
百萬元以下罰金。
意圖供自己或他人犯罪之用，而犯前二項之罪者，處三年以上十年以下有期徒刑，併
科新台幣七百萬元以下罰金。
未經許可，持有、寄藏或意圖販賣而陳列子彈者，處五年以下有期徒刑，併科新台幣
三百萬元以下罰金。
第一項至第三項之未遂犯罰之。
槍砲彈藥刀械管制條例第十三條：
未經許可，製造、販賣或運輸槍砲、彈藥之主要組成零件者，處三年以上十年以下有
期徒刑，併科新台幣七百萬元以下罰金。
未經許可，轉讓、出租或出借前項零件者，處一年以上七年以下有期徒刑，併科新台
弊五百萬元以下罰金。
意圖供自己或他人犯罪之用，而犯前二項之罪者，處五年以上有期徒刑，併科新台幣
一千萬元以下罰金。
未經許可，持有、寄藏或意圖販賣而陳列第一項所列零件者，第六月以上五年以下有
期徒刑，併科新台幣三百萬元以下罰金。
第一項至第三項之未遂犯罰之。
